臺灣臺南地方法院柳營簡易庭民事判決
111年度營簡字第228號
原      告  張玉鳳  
被      告  臺南市鹽水區農會

法定代理人  佘煥琛  
訴訟代理人  嚴庚辰律師
            嚴奇均律師
            柯漢威律師
上列當事人間請求返還寄託物事件，經本院柳營簡易庭於民國11
1年7月5日言詞辯論終結，判決如下：
    主  文
一、原告之訴及假執行之聲請均駁回。
二、訴訟費用由原告負擔。
    事實及理由
一、原告起訴主張：
  ㈠原告分別於民國86年4月16日、86年11月7日、96年6月29日與
    被告成立金錢消費寄託契約，原告分別將新臺幣（下同）10
    0,000元、100,000元、110,000元交付與被告辦理定期存款
    ，惟因被告督導員工不周，導致上開定存遭其員工盜領。又
    被告之員工於88年5月27日及90年9月12日盜刻原告之印章，
    從原告活期儲蓄存款（帳號0000000，下稱活期存款帳戶）
    中分別盜領20,000元。上開均係被告應對其員工請求損害賠
    償，對兩造間金錢消費寄託契約而言，並未生清償之效力，
    原告自得依金錢消費寄託契約之法律關係，請求被告返還上
    開金額。
　㈡並聲明：
　⒈被告應給付原告100,000元，及自86年4月16日起至返還日止
    ，按週年利率百分之5計算之利息。
　⒉被告應給付原告100,000元，及自86年11月7日起至返還日止
    ，按週年利率百分之5計算之利息。
　⒊被告應給付原告110,000元，及自96年6月29日起至返還日止
    ，按週年利率百分之5計算之利息。
　⒋被告應給付原告40,000元。
　⒌願提供擔保，請准宣告假執行。
二、被告則以：
　㈠原告於86年4月16日自其活期存款帳戶提領現金110,000元，
    並於同日將其中100,000元存款至訴外人即原告母親張顏美
    津農會帳戶。原告於86年11月7日從其臺灣銀行新營分行帳
    戶匯款100,000元至訴外人即原告父親張明文之農會帳戶。
    此均未與被告約定100,000元之定期存款。
　㈡原告於95年4月3日辦理110,000元之定期存款，該筆存款於96
    年4月3日到期後，原告再於96年4月17日辦理定期存款到期
    續存，原告於96年6月29日至被告坔頭港辦事處將該定期存
    款續存辦理中途解約，被告從本金110,000元中扣除應收回
    之利息45元後，剩餘款項即轉入原告農會帳戶中，原告並於
    當日予以提領。
　㈢原告訴之聲明第1、2、3項業於本院110年度營簡字第442號判
    決中予以請求，雖前案其主張訴訟標的為侵權行為，與本件
    係依據返還寄託物不同，惟該依據在前案中已得追加，依新
    同一事件說之觀點屬同一案件，原告應不得再重新起訴。
　㈣原告分別自①86年4月16日、②86年11月7日、③96年6月29日、④
    88年5月27日及⑤90年9月12日提領定期存款或活期存款，因
    其提領該部分而使該部分請求權消滅，原告上開請求均已罹
    於消滅時效。
  ㈤並聲明：原告之訴駁回；如受不利判決，願供擔保請准免假
    執行。
三、得心證之理由：
　㈠民事訴訟法第400條第1項所定之一事不再理原則，乃指同一
    事件已有確定之終局判決者而言；所謂同一事件，係指同一
    當事人就同一法律關係而為同一之請求。前後兩訴是否同一
    事件，應依①前後兩訴之當事人是否相同。②前後兩訴之訴訟
    標的是否相同。③前後兩訴之聲明，是否相同、相反或可以
    代用等三個因素決定之。查原告前以：「原告前於被告之坔
    頭港辦事處存入定期存款，因為被告之坔頭港辦事處督促不
    周，讓行員有機可趁，該辦事處行員於86年4月16日竊取原
    告的定期存款100,000元，再於86年11月7日竊取原告一筆10
    0,000元定期存款，對原告構成侵權行為，應負賠償責任等
    事實」向本院起訴，並經本院110年度營簡字第442號判決確
    定。經查，雖上開訴訟與本案訴訟當事人相同，惟上開訴訟
    原告乃依侵權行為損害賠償請求權向被告提出損害賠償，本
    案訴訟則依兩造間之金錢消費寄託契約請求被告返還寄託物
    ，兩者訴訟標的不同，非屬重複起訴，核先敘明。
  ㈡當事人主張有利於己之事實者，就其事實有舉證之責任，民
    事訴訟法第277條本文定有明文。次按實體法上之規範可區
    分為二大類，其一為基本規範或請求權規範，另一則為對立
    規範。凡能於當事人間發生一定之權利者，即為基本規範，
    亦即權利發生規範（或權利根據規範）；而對立規範則包括
    （1）權利障礙規範（或稱權利妨害規範）（即指權利成立
    之初妨礙其權利之效果之規定，如民法第71條、第72條、第
    87條等）。（2）權利消滅規範（即指實體法上使已發生權
    利歸於消滅之相關規定，如民法第309條、第310條、第334
    條清償、免除等）。（3）權利排除規範（或稱權利受制規
    範）（即指實體法上對於權利人之權利行使，得由相對人主
    張一時阻卻或永久阻卻權利行使之規定，如民法第264條、
    第144條等）。所謂基本規範可理解為實體法上之請求權基
    礎（如民法第767條、第184條等），主張權利存在之人，應
    就權利發生之法律要件之該當事實為舉證。而於基本規範獲
    證明後，則主張對立規範存在之人，即負有舉證之責任。此
    即舉證責任之基本原則，學說稱之為特別要件分類說（或規
    範說），此亦為實務上之通說，民事訴訟法第277條之規定
    ，亦應本諸上開說明以為解釋。查原告主張其分別於86年4
    月16日、86年11月7日與被告成立金錢消費寄託契約，原告
    分別將100,000元、100,000元交付與被告辦理定期存款等情
    ，惟被告所否認，此乃權利發生規範，自應由原告負舉證責
    任。然原告未能提出上開兩筆定存之「存本取息儲蓄存款存
    單」，亦未能提出其他資料證明兩造於86年4月16日、86年1
    1月7日有成立金錢消費寄託契約，難認原告上開主張為真，
    此部分原告主張為無理由，應予駁回。
　㈢兩造於96年4月3日成立金錢消費寄託契約，原告將110,000元
    交付與被告辦理自96年4月3日起至97年4月3日止之定期存款
    ，有存本取息儲蓄存款存單（存單號碼DD037698）、存本取
    息儲蓄存款存根（印鑑卡）可佐，原告於96年6月29日提前
    解約，扣除回收利息45元後，被告於當日將109,955元匯入
    原告活期存款帳戶，有該活期存款帳戶交易明細表、上開定
    存帳戶交易明細表及臺南縣鹽水鎮農會存單存款取息憑條（
    見本院110年度營簡字第442號卷第318頁、第334頁、本院11
    1年度營司簡調第121號卷第61頁）可證，堪認被告業已返還
    上開定期存款予原告，原告自無從再請求被告返還，此部分
    亦屬無據，應予駁回。
　㈣原告主張：被告之員工於88年5月27日及90年9月12日盜刻原
    告之印章，從原告活期存款帳戶中分別盜領20,000元云云，
    然原告持有活期存款帳戶存簿，倘於88年、90年間遭盜領，
    原告使用活期存款帳戶存簿時，自得由存簿明細發現有提領
    異常之情況，此無原告一再陳述無法調取資料的問題，原告
    卻遲於20年後才主張遭盜領，自應就此事實負舉證責任。經
    查，原告由88年3月29日存款取款憑條之影本比較88年5月27
    日存款取款憑條之影本、由90年6月27日存款取款憑條之影
    本比較90年9月12日存款取款憑條之影本，進而判斷兩者印
    文字體有歪斜不同之情況，然此為影本，因影印原本放置狀
    況不同，每次影印結果皆不同，自難以影本推斷兩者印文不
    同。又本院將88年3月29日、88年5月27日、90年6月27日、9
    0年9月12日之存款取款憑條之原本及當時原告之活期存款帳
    戶之印鑑申請書送內政部警政署刑事警察局鑑定存款取款憑
    條上之印文是否與印鑑申請書上之印文相符，經內政部警政
    署刑事警察局審視後，認定存款取款憑條上之印文紋線欠清
    晰，無法認定是否與印鑑申請書上之印文相符，有內政部警
    政署刑事警察局111年6月21日刑鑑字第1110063026號函可佐
    （見本院卷第145頁），則原告無從證明其存款有遭盜領的
    事實，其上開主張，為無理由，應予駁回。
四、從而，原告依金錢消費寄託契約請求被告返還寄託物，因其
    無從證明契約存在或存款仍存在之事實，其主張均無理由，
    應予駁回。又原告之訴既經駁回，其假執行之聲請即失所依
    據，應併予駁回。
五、本件事證已臻明確，兩造其餘攻擊防禦方法及所提證據，經
    本院斟酌後，認為與本件判決結果不生影響，爰不予逐一論
    列，附此敘明。
六、訴訟費用負擔之依據：民事訴訟法第436條第2項、第78條。
中　　華　　民　　國　　111 　年　　7 　　月　　19　　日
                  臺灣臺南地方法院柳營簡易庭
                              法   官  陳協奇
以上正本係照原本作成。
被告如不服本判決，應於送達後20日內，向本院提出上訴狀並表明上訴理由，如於本判決宣示後送達前提起上訴者，應於判決送達後20日內補提上訴理由書（須附繕本）。如委任律師提起上訴者，應一併繳納上訴審裁判費。　　　　　　　　　　　　　　
中　　華　　民　　國　　111 　年　　7 　　月　　20　　日
　　　　　　　　　　　　　　　書記官  洪季杏